臺灣苗栗地方法院民事簡易判決　九十一年度苗簡字第六八號
　　原　　　告　甲○○
　　被　　　告　乙○○
右當事人間請求確認本票債權不存在事件，本院判決如左：
    主    文
確認被告持有原告於民國八十五年四月一日所簽發，到期日為民國八十九年四月一日
，票面金額新台幣肆拾萬元之本票債權對原告不存在。
訴訟費用由被告負擔。
    事實及理由
一、原告之聲明：如主文所示。
二、事實摘要：
    原告主張：原告前於民國八十五年三月間向被告借款新台幣（下同）四十萬元，
    乃於同年四月一日簽發到期日為八十九年四月一日之同額本票一紙予被告執有，
    並約定以該到期日為借款清償日。嗣被告於八十六年三月間向原告聲稱前開本票
    遺失，要求原告重行簽發另紙同額本票，並將發票日載為八十六年四月一日，到
    期日則填載為八十八年四月一日。其後因原告屆期未能還款，被告乃持該第二紙
    本票向本院聲請以八十九年度票字第九七號裁定准予強制執行，現正以本院九十
    年度執字第三一一八號查扣原告之薪資。詎被告復持其原稱遺失之第一紙本票向
    本院聲請以九十年度票字第七五一號裁定准予強制執行，然前開二紙本票所表彰
    者均為同一筆債權，為此訴請確認被告就其所持有系爭本票對原告之債權不存在
    等語。被告則以：原告先後於八十五年三月間及八十六年三月間向被告分別借貸
    四十萬元，被告均以現金交付，原告並簽發上開二紙本票為擔保，約定以該二紙
    本票上所載到期日為清償日期，因原告屆期均未清償，被告始分別持向法院聲請
    本票裁定准予強制執行，倘如原告所稱係因被告遺失而補開第二紙本票，則應無
    變更原載到期日之必要，而原告亦無可能在未要求被告簽署任何換票文件之情形
    下即另行開立本票等語，資為抗辯。
三、法院之判斷：
（一）原告主張被告執有原告所簽發前開本票二紙，並分別向本院聲請以八十九年度
      票字第九七號、九十年度票字第七五一號裁定准予強制執行等事實，業據其提
      出本院民事裁定書影本二份為證，並經本院依職權調閱前開事件卷宗核明屬實
      ，堪信原告此部分之主張為真實。
（二）按當事人主張有利於己之事實者，就其事實有舉證之責任，民事訴訟法第二百
      七十七條定有明文。而確認法律關係不存在之訴，如被告主張其法律關係存在
      時，應由被告負舉證責任，最高法院四十二年台上字第一七○號判例意旨可資
      參照。又票據為無因證券，票據債權人就其取得票據之原因，固不負證明之責
      任，惟執票人既主張票據係發票人向伊借款而簽發交付，以為清償方法，發票
      人復抗辯其未收受借款，則就借款之已交付事實，即應由執票人負舉證責任，
      亦有最高法院七十三年度第一次民事庭會議決議可資參照。是被告雖為系爭本
      票之票據上債權人，就其取得票據之原因，不負證明之責任，惟發票人即原告
      既就被告所持有系爭本票之票據上債權，對被告提起確認上開權利不存在之訴
      ，被告如主張其與原告間原因債權之法律關係或票據上權利存在，仍應由其就
      此一事實負舉證之責任。經查，被告雖辯稱系爭本票之原因關係為原告向被告
      之借款，然此一事實已為原告所否認，而被告則表示其均以現金交付借款，無
      任何匯款單據或其它證人可資證明上開借款事實（見本院九十一年四月二日言
      詞辯論筆錄），應認其就上開待證事實尚未盡舉證之責任，揆諸前揭法條及判
      例意旨，原告起訴請求確認被告所持有由原告簽發之系爭本票債權不存在，即
      屬有據，應予准許。
四、本件事證已臻明確，兩造所提其餘攻擊防禦方法，核與判決基礎之事實及結果並
    無影響，爰不一一論述，併此敘明。
五、據上論結，本件原告之訴為有理由，依民事訴訟法第四百三十六條第二項、第七
    十八條，判決如主文。
中　　　華　　　民　　　國　　九十一　　年　　　四　　　月　　 十六　　 日
                                  臺灣苗栗地方法院苗栗簡易庭
~B法　　　官　邱光吾
右為正本係照原本作成。
如對本判決上訴，須於判決送達後廿日內向本院提出上訴狀。
~B法院書記官　籃營昌
中　　　華　　　民　　　國　　九十一　　年　　　四　　　月　　十六　　　日
